【裁判字號】    99,訴,867
【裁判日期】    991223
【裁判案由】    毒品危害防制條例
【裁判全文】
臺灣基隆地方法院刑事判決               99年度訴字第867號
公  訴  人  臺灣基隆地方法院檢察署檢察官
被      告  謝忠文
上列被告因違反毒品危害防制條例案件，經檢察官提起公訴（99
年度毒偵字第1659號），因被告所犯為死刑、無期徒刑、最輕本
刑為3 年以上有期徒刑或高等法院管轄第一審案件以外之罪，且
於準備程序進行中，被告先就被訴事實為有罪之陳述，經本院合
議庭裁定進行簡式審判程序，判決如下：
    主  文
謝忠文施用第一級毒品，累犯，處有期徒刑柒月，扣案之第一級
毒品海洛因（驗餘淨重零點零伍柒公克）沒收銷燬之，上開毒品
之包裝袋壹只及扣案之注射針筒、藥鏟各壹支、止血帶壹條，均
沒收之；又施用第二級毒品，累犯，處有期徒刑肆月。應執行有
期徒刑玖月；扣案之第一級毒品海洛因（驗餘淨重零點零伍柒公
克）沒收銷燬之，上開毒品之包裝袋壹只及扣案之注射針筒、藥
鏟各壹支、止血帶壹條，均沒收之。
    事  實
一、謝忠文前因施用毒品案件，經觀察、勒戒後，因認無繼續施
    用毒品之傾向，於民國94年3 月1 日執行完畢釋放，並經臺
    灣基隆地法院檢察署檢察官以93年度毒偵字第1727號、94年
    度毒偵字第397 、644 號不起訴處分；另因竊盜案件，經本
    院以94年度易字第105 號判決判處有期徒刑1 年6 月確定；
    復因於觀察、勒戒執行完畢釋放後5 年內施用第一、二級毒
    品案件，經前開檢察署檢察官以95年度毒偵字第207 號提起
    公訴，本院以95年度訴字第105 號判決判處有期徒刑8 月、
    3 月，應執行有期徒刑10月確定；又因傷害及侵占案件，經
    本院以94年度易字第499 號及95年度易字第132 號判決分別
    判處有期徒刑3 月、7 月確定；再因竊盜案件，經臺灣高等
    法院以95年度上易字第782 號判決判處有期徒刑1 年確定，
    並由臺灣高等法院依據中華民國96年罪犯減刑條例之規定，
    就前開94年度易字第499 號、95年度易字第132 號、95年度
    訴字第105 號及95年度上易字第782 號判決所科之刑，以96
    年度聲減字第1413號裁定分別減刑，定應執行有期徒刑1 年
    3 月，與前揭94年度易字第105 號判決所科之刑接續執行，
    於97年6 月24日因縮刑期滿執行完畢。另因施用第一、二級
    毒品案件，經本院以97年度訴字第1455號判決判處有期徒刑
    7 月、3 月，應執行有期徒刑8 月確定；又因持有第一級毒
    品案件，經本院以97年度基簡字第1562號判決判處拘役50日
    確定，與上開97年度訴字第1455號判決所科之刑接續執行，
    於98年11月7 日因縮刑期滿執行完畢。
二、詎謝忠文仍未戒除毒癮惡習，於99年9 月15日下午4 時30分
    許，在位於基隆市安樂區○○○路135 巷32號5 樓之友人住
    處，以將第一級毒品海洛因置放於注射針筒內，加水混合後
    注射手臂血管之方式，施用第一級毒品；復另行起意，於上
    開時、地，以將第二級毒品安非他命，置放於鋁箔紙上，下
    以火燒烤後吸食所生煙霧之方式，施用第二級毒品。嗣經警
    於99年9 月15日下午6 時30分許，在上址執行搜索，扣得謝
    忠文持有之第一級毒品海洛因1 包（驗餘淨重0.057 公克）
    及其所有供施用第一級毒品所用之注射針筒、藥鏟各1 支、
    止血帶1 條，並採集謝忠文之尿液檢體送驗後，始悉上情。
三、案經基隆市警察局第四分局報請臺灣基隆地方法院檢察署檢
    察官偵查起訴。
    理  由
壹、程序事項
    被告謝忠文所犯者非為死刑、無期徒刑、最輕本刑為3 年以
    上有期徒刑之罪或高等法院管轄第一審案件，其於準備程序
    進行中，先就被訴事實為有罪之陳述，經告知其簡式審判程
    序之旨，並聽取公訴人、被告之意見後，本院合議庭依刑事
    訴訟法第273 條之1 第1 項之規定，裁定由受命法官獨任以
    簡式審判程序進行本案之審理。
貳、實體事項
一、事實認定部分
    上開事實，業據被告於本院審理時坦承不諱，且被告為警採
    集之尿液檢體經送臺灣尖端先進生技醫藥股份有限公司檢驗
    ，確呈海洛因代謝物嗎啡、可待因及安非他命類之陽性檢驗
    結果，此有該公司99年10月6 日出具之濫用藥物檢驗報告及
    基隆市警察局第四分局偵辦毒品案件尿液檢體對照表附卷可
    稽，又扣案之白色粉末（淨重0.059 公克，其中0.002 公克
    經鑑定用罄，驗餘淨重0.057 公克），經鑑定後，含有第一
    級毒品海洛因之成分，此有交通部民用航空局航空醫務中心
    99年10月12日航藥鑑字第0996377 號毒品鑑定書在卷供參，
    並有查獲現場照片可稽，另有注射針筒、藥鏟各1 支及止血
    帶1 條扣案為佐，足認被告之自白與事實相符，本件事證明
    確，被告犯行應堪認定。
二、論罪科刑部分
（一）按毒品危害防制條例於92年7 月9 日修正公布，自93年1
      月9 日施行，其中第20條、第23條將施用毒品之刑事處遇
      程序，區分為「初犯」、「5 年內再犯」及「5 年後再犯
      」，依其立法理由之說明：「初犯」，經觀察、勒戒或強
      制戒治後，應為不起訴處分或不付審理之裁定；經觀察、
      勒戒或強制戒治執行完畢釋放後，「5 年內再犯」者，因
      其再犯率甚高，原實施之觀察、勒戒及強制戒治既已無法
      收其實效，爰依法追訴或裁定交付審理，至於經觀察、勒
      戒或強制戒治執行完畢釋放後，「5 年後再犯」者，前所
      實施之觀察、勒戒或強制戒治已足以遮斷其施用毒品之毒
      癮，為期自新及協助其斷除毒癮，仍適用「初犯」之規定
      ，先經觀察、勒戒或強制戒治之程序，從而，僅限於「初
      犯」及「5 年後再犯」2 種情形，始應先經觀察、勒戒或
      強制戒治程序，倘被告於5 年內已再犯，經依法追訴處罰
      ，縱其第3 次（或第3 次以上）再度施用毒品之時間，在
      初犯經觀察、勒戒或強制戒治執行完畢釋放5 年以後，已
      不合於「5 年後再犯」之規定，且因已於「5 年內再犯」
      ，顯見其再犯率甚高，原實施觀察、勒戒或強制戒治，已
      無法收其實效，應依該條例第10條處罰（最高法院95年第
      7 次、97年第5 次刑事庭會議決議可資參照）。本件被告
      前因施用毒品案件，經觀察、勒戒後，因認無繼續施用毒
      品之傾向，於94年3 月1 日執行完畢釋放，並經前開檢察
      署檢察官以93年度毒偵字第1727號、94年度毒偵字第397
      、644 號不起訴處分；復因於觀察、勒戒執行完畢釋放後
      5 年內施用第一、二級毒品案件，經前開檢察署檢察官以
      95年度毒偵字第207 號提起公訴，本院以95年度訴字第
      105 號判決判處有期徒刑8 月、3 月，應執行有期徒刑10
      月確定；另因施用第一、二級毒品案件，經本院以97年度
      訴字第1455號判決判處有期徒刑7 月、3 月，應執行有期
      徒刑8 月確定，此有臺灣高等法院被告前案紀錄表在卷可
      稽，是被告於所受觀察、勒戒執行完畢釋放後5 年內已再
      犯，且經依法追訴處罰，足認原實施觀察、勒戒無法收其
      實效，縱被告本次犯行係於所受觀察、勒戒執行完畢釋放
      後5 年後所為，揆諸首揭說明，仍不合於毒品危害防制條
      例第20條第3 項規定之「5 年後再犯」，且因被告係於「
      5 年內再犯」，顯見其再犯率甚高，即應依法處罰。
（二）核被告所為，係犯毒品危害防制條例第10條第1 、2 項之
      施用第一、二級毒品罪。被告持有第一級毒品海洛因及第
      二級毒品安非他命以供施用，持有之低度行為應為施用之
      高度行為所吸收，均不另論罪。
（三）被告所為施用第一、二級毒品之行為，犯意各別，所犯為
      構成要件相異之罪，應予分論併罰。
（四）被告曾受如事實欄所載之徒刑執行完畢，此有臺灣高等法
      院被告前案紀錄表在卷供參，其受徒刑之執行完畢，再為
      本件施用第一、二級毒品犯行，係於5 年以內故意再犯有
      期徒刑以上之罪，均為累犯，應分別依刑法第47條第1 項
      之規定加重其刑。
（五）爰審酌被告經觀察、勒戒及刑罰矯治後，竟未戒除毒癮之
      惡習，而再三施用毒品，顯認缺乏戒斷決心，然其所為僅
      屬戕害自身之行為，未侵犯其他法益，且於本院審理時坦
      認犯行，犯後態度尚屬良好等一切情狀，分別量處如主文
      所示之刑，並依法定其應執行之刑。
（六）末按查獲之第一、二級毒品及專供製造或施用第一、二級
      毒品之器具，不問屬於犯人與否，均沒收銷燬之，毒品危
      害防制條例第18條第1 項前段定有明文；本件扣案之白色
      粉末（驗餘淨重0.057 公克），含有第一級毒品海洛因之
      成分，業如前述，是應依首開規定宣告沒收銷燬之。上開
      毒品之包裝袋1 只，為被告所有供持有第一級毒品犯罪所
      用之物；又扣案之注射針筒、藥鏟各1 支及止血帶1 條（
      扣案注射針筒係一般市售塑膠材質之注射針筒；藥鏟係經
      市售塑膠材質吸管剪裁而成；止血帶為一般醫療用塑膠材
      質止血帶，均非專供施用毒品之器具，業經本院當庭勘驗
      屬實），為被告所有供施用第一級毒品犯罪所用之物，已
      據被告供承在卷，故應依刑法第38條第1 項第2 款之規定
      宣告沒收。
據上論斷，應依刑事訴訟法第273 條之1 第1 項、第299 條第1
項前段，毒品危害防制條例第10條第1 項、第2 項、第23條第2
項、第18條第1 項前段，刑法第11條前段、第47條第1 項、第38
條第1 項第2 款、第51條第5 款，判決如主文。
本案經檢察官周懷廉到庭執行職務。
中    華    民    國    99    年    12    月    23    日
                  刑事第三庭法    官  邰婉玲
以上正本證明與原本無異。
如不服本判決應於收受送達後10日內向本院提出上訴書狀，並應
敘述具體理由；其未敘述上訴理由者，應於上訴期間屆滿後20日
內向本院補提理由書（均須按他造當事人之人數附繕本）「切勿
逕送上級法院」。
中    華    民    國    99    年    12    月    23    日
                            書 記 官  王惠萍
附錄論罪法條：
毒品危害防制條例第10條
施用第一級毒品者，處 6 月以上 5 年以下有期徒刑。
施用第二級毒品者，處 3 年以下有期徒刑。

司法院資訊處製作；財團法人民間司法改革基金會備份。
